【裁判字號】    99,上易,1071
【裁判日期】    991214
【裁判案由】    妨害婚姻
【裁判全文】
臺灣高等法院高雄分院刑事判決        99年度上易字第1071號
上  訴  人
即  被  告  陳儀安
選任辯護人  林維毅律師
上列上訴人因妨害婚姻案件，不服臺灣高雄地方法院99年度易字
第803 號中華民國99年8 月20日第一審判決（起訴案號：臺灣高
雄地方法院檢察署99年度偵續一字第2 號），提起上訴，本院判
決如下：
     主  文
上訴駁回。
     事  實
一、陳儀安明知黃靖傑（黃靖傑被訴通姦部分，業經臺灣高雄地
    方法院另為公訴不受理之判決）為有配偶之人，竟基於相姦
    之犯意，於民國97年6 月3 日20時43分許之前某時，在陳儀
    安位在高雄市○○區○○街43號7 樓住處內，與黃靖傑發生
    相姦之性交行為。適經黃靖傑之配偶楊慧娟於同日（3 日）
    20時43分許（起訴書誤載為21時許），帶同徵信社人員蔡志
    平等人前往上址，由楊慧娟持先前自黃靖傑處取得之陳儀安
    上開住處鑰匙，開啟陳儀安上開住處大門，並帶同蔡志平等
    徵信人員持錄影器材入內（楊慧娟被訴侵入住宅、妨害秘密
    、妨害自由、毀損、傷害部分，業據檢察官為不起訴處分確
    定），當場發現黃靖傑、陳儀安2 人皆全身赤裸在浴室內，
    遂報警處理而查悉上情。
二、案經楊慧娟訴由臺灣高雄地方法院檢察署檢察官偵查起訴。
     理  由
一、證據能力：
(一)、按刑事訴訟程序關於「證據排除原則」之適用，應僅限於有
    國家機關行為介入之對於人民之監聽行為而言；私人監聽之
    行為，並無公權力介入，則不與焉。依刑法第315 條之1 及
    通訊保障及監察法第29條第3 款規定「監察者為通訊之一方
    ，而非出於不法目的者，不罰」之規範目的，通訊之一方私
    自錄音之取證行為，如非出於不法目的，不惟在刑罰規範上
    屬於阻卻違法之事由，且因屬通訊一方基於保全證據之必要
    所實施之作為，並無國家機關行為之介入，當非通訊保障及
    監察法所規範之行為，要無先聲請令狀許可之問題，自亦不
    發生有類似公務員違法偵查取得證據之情形，其所取得之證
    據應有證據能力（最高法院97年度台上字第560 號判決要旨
    參照）。本件告訴人楊慧娟提出97年6 月3 日之蒐證錄影光
    碟及光碟翻拍照片，係由拍攝當時在場之告訴人一方所錄製
    ，且基於保全證據之必要所實施之作為（援用該證據之目的
    為證明被告犯相姦罪），並非出於不法之目的，依上開說明
    ，自無「證據排除原則」之適用，認有證據能力。
(二)、按被告以外之人於偵查中向檢察官所為陳述，除顯有不可信
    之情況者外，得為證據，刑事訴訟法第159 條之1 第2 項定
    有明文。本件證人即告訴人楊慧娟，證人余明興、蔡志平、
    朱恩慶，各於檢察官偵查中所為之陳述，均經具結而為證述
    ，又查無檢察官在偵查時有不法取供之情形，而證人楊慧娟
    於原審復已到庭接受詰問，且檢察官、被告陳儀安及辯護人
    於原審均表示捨棄詰問（見原審卷第75頁），足可認定業已
    保障被告詰問權，依刑事訴訟法第159 條之1 第2 項規定，
    上開證人於偵查中之證詞，均認有證據能力。
(三)、後述引用之其他卷附書證，而屬於書面之傳聞證據部分，因
    檢察官、被告、辯護人於本院審理調查上開書證予以提示並
    告以要旨時，由檢察官、被告、辯護人表示意見，當事人、
    辯護人已知此等書證乃傳聞證據，而就此證據能力均表示無
    意見，亦未聲明異議，即視為同意作為證據，且本院審酌該
    書證作成時之客觀情狀，並無證據證明此等書證有何遭變造
    或偽造情事，認為以之作為本件論証之證據，均與待證事實
    具有關聯性，作為本案之證據亦屬適當，依刑事訴訟法第15
    9 條之5 第1 項規定，均認得為證據。
二、訊據被告陳儀安固坦承於97年6 月3 日20時43分許，在其位
    於高雄市○○區○○街43號7 樓住處，經告訴人楊慧娟帶同
    徵信社人員蔡志平等人入內，當場發現被告陳儀安及原審同
    案被告黃靖傑均全身赤裸在浴室內等情，惟否認上開相姦犯
    行，辯稱：當天伊與黃靖傑要談事情，剛好下雨，伊提議先
    回伊住處，伊要拿東西給他，伊先進去浴室洗澡後，回到房
    間，換黃靖傑去沖澡，因伊要進去上廁所，請黃靖傑將浴簾
    拉上。伊上廁所時，聽到外面碰的撞擊聲，伊人就站起來，
    此時有人衝進來，就發生推擠，當天伊與黃靖傑並無相姦之
    性行為云云。惟查：
(一)、告訴人楊慧娟與其夫即原審同案被告黃靖傑，於89年間結婚
    至97年6 月3 日，兩人婚姻關係仍存續中一節，業據證人即
    告訴人楊慧娟於偵查中證述在卷（見偵續481 號卷第21頁）
    ，並有戶口名簿1 紙在卷可憑（見聲他1058號卷第3 頁），
    並為黃靖傑所不否認，足認黃靖傑為有配偶之人。又被告陳
    儀安於93年夏天認識黃靖傑，於本案發生前，已知悉被告黃
    靖傑為有配偶之人，業據被告於原審供述在卷（見原審卷第
    69至70頁），堪認被告陳儀安於97年6 月3 日確係明知黃靖
    傑係有配偶之人。
(二)、97年6 月3 日20時43分許，告訴人楊慧娟帶同徵信社人員蔡
    志平等人，持先前自黃靖傑處取得之鑰匙，開鎖進入高雄市
    ○○區○○街43號7 樓被告陳儀安住處內蒐證，發現被告及
    黃靖傑均全身赤裸在該處浴室內，嗣報警到場處理等情，業
    據證人即告訴人楊慧娟於偵查及原審指證綦詳（見偵續481
    號卷第20至22頁、原審卷第43至49頁），並有證人即到場之
    徵信社人員余明興、蔡志平、警員朱恩慶於偵查中證述明確
    （見偵續一2 號卷第25至26、32至34頁、偵續481 號卷第10
    4 至105 頁），並有臺灣高雄地方法院檢察署檢察官於98年
    4 月27日製作之勘驗筆錄、告訴人楊慧娟提出之97年6 月3
    日蒐證光碟1 片及光碟翻拍照片14張在卷為憑（見他4705號
    卷第14頁、偵續481 號卷第40、43至56頁）。
(三)、按男女間之性行為，原屬隱密私諱之事，除行為人外，外人
    本不易查知。惟尚非不得依其他相關之直接、間接證據及情
    況證據，佐以一般社會生活之經驗法則及論理法則認定之，
    並非唯有抓姦在床、親眼目睹性器官結合或DNA 等直接證據
    始得證明。
 1、證人蔡志平於偵查中證稱：伊進入房子，楊慧娟以鑰匙將門
    打開後，伊還未進入屋子時，就有聽到做愛呻吟的聲音等語
    （見偵續一2 號卷第33頁），證人楊慧娟於偵查及原審亦證
    述其開門進入屋內時，聽到從浴室傳出女生在做愛的呻吟聲
    等語（見偵續481 號卷第22頁、原審卷第45頁），佐以告訴
    人提出之蒐證光碟（被告陳儀安及辯護人於原審均表示捨棄
    再勘驗，見原審卷第50頁），亦經臺灣高雄地方法院檢察署
    檢察官勘驗結果：(1) 光碟於53分03秒時起，出現推開陳儀
    安附有浴缸之廁所門畫面，黃靖傑以浴簾覆蓋上身，坐於浴
    缸內，陳儀安則於畫面左下角馬桶位置，嗣其2 人起身，均
    全裸未著衣物，黃靖傑進入房間穿著衣物。(2) 於光碟54分
    03秒起，亦出現推開陳儀安附有浴缸之廁所門畫面，黃靖傑
    以浴簾覆蓋上身坐於浴缸內，陳儀安則坐於畫面左下角馬桶
    位置，該馬桶蓋明顯蓋著未掀起，陳儀安手持紅色內褲坐在
    該馬桶蓋上尋隙走出廁所，出現陳儀安全裸畫面，... 嗣黃
    靖傑亦裸體起身離開浴缸，仍以浴簾遮掩身體走出廁所，而
    黃靖傑走入房間自床上拿取衣物穿著，陳儀安則在廁所外走
    廊穿著衣物，有檢察官於98年4 月27日製作之勘驗筆錄及翻
    拍照片在卷為憑（見偵續481 號卷第40、43至56頁）。
 2、被告陳儀安雖辯稱：當時黃靖傑在洗澡，伊進去上廁所，有
    請他把浴簾拉上云云。惟如前所述，被告明知黃靖傑係有配
    偶之人，且被告於原審供稱其是單親媽媽，案發時職業係在
    學校兼任老師，教授電腦、英文等語（見原審卷第70、71頁
    ），則被告對於男女相處之分際，應有相當智識及經驗，倘
    被告與黃靖傑僅係普通朋友關係，當會謹守生活禮儀，避免
    二人共處一室，甚至未著衣物同在一浴室內而引起誤會。但
    依被告所述，其在黃靖傑洗澡時，進入浴室如廁，顯見2 人
    關係非比尋常。且由上開勘驗結果可知，黃靖傑係戴眼鏡裸
    體以浴簾遮掩（見偵續481 號卷第43、55頁照片），衡情，
    因洗澡時眼鏡會沾上水氣或水漬，而影響視線，一般人洗澡
    時，並不會戴眼鏡，黃靖傑在浴室內戴眼鏡，已與一般人洗
    澡之習慣不同，再者，黃靖傑之眼鏡並無因洗澡而沾上水漬
    之情形，且其自浴缸起身離開，手拿1 紙袋及以浴簾遮掩（
    見他4705號卷第28頁照片），即進入房間拿取衣物穿著，並
    無因洗澡而擦拭身上水漬之舉動，顯見黃靖傑並非在浴室內
    洗澡；且該浴室內馬桶蓋並未掀起（見偵續481 號卷第46頁
    ），足認被告辯稱其在浴室內上廁所云云，並非可採。
 3、綜觀上開勘驗結果及翻拍照片所示當時現場狀況等情，再參
    以證人楊慧娟、蔡志平所證上情，依一般生活經驗法則，被
    告陳儀安與黃靖傑二人赤身裸體共處浴室內，且經聽聞有發
    出女生做愛呻吟聲音。足認被告與黃靖傑於上開時間，在浴
    室內確有為相姦之性交行為。至於被告陳儀安與黃靖傑發生
    性交行為之時間，因翻拍照片顯示蒐證時間各有：97年6 月
    3 日晚間8 時30分09秒、同日8 時43分49秒（見偵續481 號
    卷第43、55頁），此為2 部攝影機時間設定有所不同，故認
    定被告與黃靖傑為性交行為之時間，應為起訴書犯罪事實欄
    所載97年6 月3 日20時43分許之前某時。又由上開翻拍照片
    顯示之時間，應認告訴人及證人蔡志平等人進入被告住處之
    時間為同日（3 日）20時43分許，起訴書犯罪事實欄所載告
    訴人帶同徵信社人員蔡志平進入之時間為同日（3 日）21時
    許，尚屬有誤，附此敘明。
(四)、綜上所述，被告陳儀安所辯上情，不足採信。本案事證明確
    ，被告上開相姦犯行，堪以認定。
三、核被告陳儀安明知黃靖傑有配偶之人，而於上開時、地與黃
    靖傑為性交所為，係犯刑法第239 條後段之相姦罪。
四、原審認被告陳儀安罪證明確，因而適用刑法第239 條後段、
    第41條第1 項前段，刑法施行法第1 條之1 等規定，並審酌
    被告與告訴人之夫黃靖傑相姦行為，對告訴人及其家庭造成
    傷害非輕，且犯後猶飾詞卸責，未見悔意等一切情狀，量處
    有期徒刑4 月，並諭知如易科罰金以新台幣1 千元折算1 日
    之折算標準。經核原判決關於被告部分之認事用法，核無不
    合，量刑亦屬允當。被告上訴意旨否認犯罪，指摘原判決不
    當，為無理由，應予駁回。
五、原判決關於同案被告黃靖傑被訴通姦部分，業經原審另為公
    訴不受理之判決，附此敘明。
據上論斷，應依刑事訴訟法第368 條，判決如主文。
本案經檢察官孫小玲到庭執行職務。
中    華    民    國    99    年    12    月    14    日
                  刑事第三庭    審判長法  官  莊崑山
                                      法  官  唐照明  
                                      法  官  張意聰
以上正本證明與原本無異。
本判決不得上訴。
中    華    民    國    99    年    12    月    14    日
                                      書記官  陳金卿

附錄本判決論罪科刑法條：
刑法第239 條
有配偶而與人通姦者，處1 年以下有期徒刑。其相姦者亦同。

司法院資訊處製作；財團法人民間司法改革基金會備份。
